最高法院刑事判決　　　　　　　　　　　　　　　九十三年度台上字第一三二六號
　　上　訴　人　甲○○
右上訴人因偽造文書案件，不服台灣高等法院台中分院中華民國九十年八月九日第二
審判決（九十年度上訴字第七五０號，起訴案號：台灣台中地方法院檢察署八十九年
度偵字第八六四九號），提起上訴，本院判決如左：
    主  文
上訴駁回。
    理  由
一偽造私文書部分：
按刑事訴訟法第三百七十七條規定，上訴於第三審法院，非以判決違背法令為理由，
不得為之。是提起第三審上訴，應以原判決違背法令為理由，係屬法定要件。如果上
訴理由狀並未依據卷內訴訟資料，具體指摘原判決不適用何種法則或如何適用不當，
或所指摘原判決違法情事，顯與法律規定得為第三審上訴理由之違法情形，不相適合
時，均應認其上訴為違背法律上之程式，予以駁回。本件上訴意旨略稱：告訴人邱志
豪雖於偵訊時供稱：綽號「烏賊」之男子揚言「如果今天沒有簽本票，就不要想回去
」等語。但綽號「烏賊」者是否真有其人及是否有以「如果今天沒有簽本票，就不要
想回去」等語恐嚇告訴人，均未詳予調查，復未說明有何佐證證明上訴人甲○○有如
告訴人所指迫令其偽簽其父邱俊雄之署押於本票而為背書，僅憑告訴人之指訴及上訴
人有傷害告訴人之行為，即臆測推斷上訴人為本件偽造私文書之間接正犯，有判決不
載理由及適用法則不當之違法等語。
惟查原判決認定上訴人有原判決事實欄所記載之偽造私文書之犯行，係依憑告訴人邱
志豪於警訊及第一審偵審中之指訴、卷附告訴人簽發並偽造邱俊雄背書之本票一紙、
支票影本二紙、診斷證明書乙紙、贓物認領保管收據乙紙、搜索扣押證明筆錄，並參
酌上訴人及蘇祐德相關供述，予以綜合判斷，因而維持第一審關於論處上訴人偽造私
文書，足以生損害於他人罪刑部分之判決，駁回上訴人在第二審之上訴，已詳予說明
其所憑之證據及其認定之理由。而以上訴人雖否認有偽造文書之犯行，辯稱：本票（
包括背書）是告訴人邱志豪自願為之，並無逼迫之行為等語。然查上訴人有本件偽造
文書之犯行，已據告訴人指訴綦詳，參酌上訴人持以向告訴人索債之支票影本二張，
係以富聯公司為發票人，又未經告訴人背書，告訴人始終否認有該債務。上訴人於警
訊時亦坦承因告訴人在翠亨村紅茶店洽談時，不承認該支票及債務，伊與蘇祐德才持
棒球棍加以毆打成傷等情，告訴人在被毆打成傷之情況下尚且不承認該支票債務，嗣
後豈有可能主動簽發本票並偽造其父親之背書，因認告訴人所指係在上訴人等之逼迫
下簽發本票及背書為可採。就上訴人否認犯罪，所為辯解，認係卸責之詞，不足採信
，於理由內予以指駁。復明告訴人本無偽造「邱俊雄」之署押在本票背書之犯意，
因在上訴人等逼迫下，失去自由意志而為之，上訴人係利用無犯罪故意之人犯罪，為
間接正犯。另上訴人並未本於該背書而有所主張，尚無行使行為，公訴人起訴其行使
偽造私文書部分，尚屬不能證明，因此部分與科刑部分，公訴人認有吸收犯之裁判上
一罪關係，依審判不可分原則，不另為無罪之諭知。所為論斷，均有卷存資料可資覆
按，從形式上觀察，並無所謂違背法令之情形。按認定犯罪事實所憑之證據，不僅指
直接證據，即間接證據亦包括在內，故綜合各種直接及間接證據，本於推理作用，足
以證明待證事實，依所得心證而為事實判斷，亦難指為違法。原判決依告訴人之指訴
、上訴人、蘇祐德之相關供述及卷內資料，本於推理作用說明上訴人有此部分犯行，
難認與證據法則有違背。上訴人於警訊及偵查中亦承認當時有綽號「烏賊」者在場，
係其友人（警訊卷第四頁背面、偵查卷第四十四頁背面）與告訴人所指相符。上訴意
旨並未依據卷內資料具體指摘原判決此部分有何違背法令之情形，徒憑己意或就原判
決已有調查說明之事項，或就原審證據取捨及判斷證據證明力之職權行使，漫指其違
法，再為事實上之爭執，否認有此部分犯罪，難認係適法上訴第三審之理由。此部分
上訴為違背法律上之程式，應予駁回。
二強制罪及傷害罪部分：
按刑事訴訟法第三百七十六條所列各罪之案件，經第二審判決者，不得上訴於第三審
法院，法有明文。本件上訴人牽連犯強制罪及傷害罪部分，原判決認係成立刑法第三
百零四條第一項、第二百七十七條第一項之罪，核屬刑事訴訟法第三百七十六條第一
款之案件，依上開說明，既經第二審判決，自不得上訴於第三審法院。縱此部分與前
述上訴人偽造私文書罪部分有牽連犯關係，為裁判上一罪，但其偽造私文書罪部分之
上訴為不合法，本院應從程序上予以駁回，而無從為實體上判決，對於輕罪部分之此
部分，亦無從適用審判不可分原則，為實體上審判。上訴人竟復一併提起上訴，顯為
法所不許，應予駁回。
據上論結，應依刑事訴訟法第三百九十五條前段，判決如主文。
中　　　華　　　民　　　國　　九十三　　年　　　三　　　月　　 十八 　　日
                              最高法院刑事第三庭
                                  審判長法官  董　明　霈
                                        法官  林　茂　雄
                                        法官  張　祺　祥
                                        法官  洪　文　章
                                        法官  吳　三　龍
      右正本證明與原本無異
                                              書  記  官
中　　　華　　　民　　　國　　九十三　　年　　　三　　　月　　二十三　　日
                                                                      Ｒ
